【裁判字號】    89,交訴,114
【裁判日期】    901205
【裁判案由】    業務過失致死等
【裁判全文】
臺灣臺北地方法院刑事判決                        八十九年度交訴字第一一四號
    公  訴  人  臺灣臺北地方法院檢察署檢察官
    被      告  丙○○
    選任辯護人  徐國勇律師
                許淑惠律師
                黃達元律師
    被      告  丁○
右列被告等因業務過失致死等案件，經檢察官提起公訴（八十九年度偵字第一五一○
四號），本院判決如左：
    主  文
丙○○從事業務之人，因業務上之過失致人於死，處有期徒刑拾月。緩刑貳年。
丁○因過失致人於死，處有期徒刑參月，如易科罰金以參佰元折算壹日。緩刑貳年。
    事  實
一、丙○○為臺北市公車處公車司機，為從事駕駛業務之人，於民國（下同）八十年
    七月二十八日上午十一時許，駕駛車牌號碼ＡＢ─四一六號公車，沿臺北市○○
    街由北往南方向行駛；丁○則於前揭時間，將其所駕駛車牌號碼ＢＣ─一六二二
    號自小貨車，未緊靠路邊，臨時停放於撫遠街二十六號前禁止臨時停車之紅線路
    段。丙○○本應注意汽車行駛時，駕駛人應注意兩車併行之間隔，並隨時採取必
    要之安全措施；丁○原應注意在設有禁止臨時停車標線處不得臨時停車，且因斯
    時路旁停放有多部機車，而無法緊靠路旁停車，且依當時之天候、光線、視距、
    路面狀況等情形，又均無不能注意之情事，竟均疏未注意；丙○○於同日上午十
    一時二十分許，行經撫遠街二十六號前之中間第二車道時，適乙○○○背負其孫
    女王婕騎乘腳踏車，前方以小椅搭載另一孫子王宥鈞，同向行駛於第三車道（
    慢車道），為閃避前述丁○違規停放於第三車道之自小貨車，變換繞行於第二車
    道，林光南超車時，因未保持安全間隔，致其所駕駛之公車右側車身擦撞腳踏車
    右側，致人車倒地，王婕因而顱骨破裂當場死亡，乙○○○及王宥鈞則分別受
    有左手骨折及擦傷等傷害（傷害部分業據乙○○○撤回告訴）。丙○○、丁○肇
    事後，於有偵查犯罪權限之機關或個人，知悉其為肇事人前，向前往處理之警員
    坦承其為肇事人而查獲。
二、案經被害人王婕之父甲○○訴由臺北市政府警察局松山分局移送台灣台北地方
    法院檢察署檢察官偵查起訴。
一、訊據被告丙○○及丁○對於右揭時、地肇事之事實供認不諱，惟均矢口否認有過
    失行為；被告丙○○辯稱案發當時其行駛於第二車道，乙○○○為閃避停放路邊
    之車輛，騎至第二車道時，其有閃避，係乙○○○自己跌倒，擦撞其所駕駛之公
    車，其並無違規行為云云；被告丁○則辯稱其停車當時係在車上等待其妻下車購
    物，並未熄火，被告丙○○駕駛之公車與被害人乙○○○之腳踏車係於其車後發
    生擦撞，因路邊停放許多機車，故未能靠邊停車，不知有何過失云云。然查：右
    開肇事事實，業據證人乙○○○指訴綦詳，核與告訴人甲○○告訴情節相符，並
    有道路交通事故調查報告表、交通事故談話紀錄表、道路交通事故補充資料表、
    現場照片多張附卷可稽；另被害人王婕因本件車禍而死亡，亦經檢察官督同法
    醫師相驗屬實，製有相驗筆錄、相驗屍體證明書、驗斷書在卷可憑。再查，依檢
    察官現場勘驗結果，被告丙○○所駕駛之公車右側車身有明顯擦痕，被害人乙○
    ○○所騎乘之腳踏車，分別在左前手把、前置物籃左緣及後置物架左側，亦均有
    擦刮痕跡，有照片多張可參，足見本件車禍之發生，係因被告丁○違規臨時停車
    ，被害人乙○○○騎乘腳踏車途經該處時，阻斷其去路，為閃避騎入第二車道時
    ，遭被告丙○○駕駛之公車擦撞腳踏車，因而人車倒地，致王婕顱骨破裂當場
    死亡。
二、按汽車行駛時，駕駛人應注意兩車併行之間隔，並隨時採取必要之安全措施；汽
    車在設有禁止臨時停車標線處不得臨時停車，且臨時停車時應依車輛順行方向緊
    靠道路右側，道路交通安全規則第九十四條第三項及修正前道路交通安全規則第
    一百十一條第三、四款分別定有明文。被告二人均係考領有駕駛執照之人，對於
    上開規定，殊難委為不知。被告丙○○駕車行經該處時，本即應預期乙○○○騎
    乘腳踏車因遭前車阻擋，勢必轉入第二車道通過，於超車時實施安全措施，預留
    相當間隔通過，卻未預留而執意通過；被告丁○明知該路段禁止臨時停車，且路
    旁停放有多部機車，因此無法緊靠路邊停車，猶違規臨時停車，且依卷附之交通
    事故調查報告表所載，本件肇事時天候、光線、視距、路況均屬良好，路邊亦有
    禁止臨時停車之標線，則肇事當時，被告等並無不能注意之情事，竟疏未注意而
    肇事，彼二人有過失至為明顯，臺北市車輛行車事故鑑定委員會八十九年八月八
    日北鑑審字第八九六○一九二四○○號函暨所附之鑑定意見書，亦作相同認定；
    是被告二人辯稱並無過失云云，無非卸責之詞，不足採信。而被害人王婕確係
    因本件車禍顱骨破裂腦漿溢出急速死亡，則被告二人之過失行為，與被害人之死
    亡結果間，自具有相當因果關係。本件事證明確，其犯行均堪認定。
三、被告丙○○係以駕駛為業之人，核其所為，係犯刑法第二百七十六條第二項之業
    務過失致死罪；被告丁○所為，係犯同條第一項之過失致死罪。警局之所以知悉
    本件車禍之肇事人，係「報案人或勤務中心轉來資料未報明肇事人姓名，警員前
    往現場處理時，肇事人在場，並當場承認為肇事人」，有自首調查報告表附卷可
    徵，被告二人肇事後，於有偵查犯罪權限之機關或個人知悉其為肇事人前，向警
    坦承其為肇事人，合於自首之規定，均應減輕其刑。爰審酌被告二人品行尚佳，
    過失之程度、所生之危害，犯罪後之態度等一切情狀，茲各量處如主文所示之刑
    ，並就被告丁○部分，諭知易科罰金之折算標準。被告丁○犯罪時間雖係於九十
    年一月十二日刑法第四十一條修正生效施行之前，但刑法第四十一條修正何種犯
    罪得易科罰金之規定（由犯三年以下有期徒刑之罪得易科罰金，修正為犯五年以
    下有期徒刑之罪得易科罰金），僅係刑罰執行方法之變更，並非科處犯罪行為人
    刑罰之刑罰法令之變更，故並無新舊法比較問題，附此敘明。被告二人均未曾受
    有期徒刑之宣告，有台灣高等法院被告全國前案紀錄表在卷為憑，因駕車一時疏
    忽致罹刑章，事後皆已與被害人家屬達成和解，有和解書及協調紀錄附卷可參，
    歷此教訓當知警惕，應無再犯之虞，所宣告之刑以暫不執行為適當，均併予宣告
    緩刑二年，以勵自新。
據上論斷，應依刑事訴訟法第二百九十九條第一項前段，刑法第二百七十六條第一項
、第二項、第四十一條第一項前段、第六十二條前段、第七十四條第一款，罰金罰鍰
提高標準條例第一條前段、第二條，判決如主文。
本案經檢察官戊○○到庭執行職務
中    華    民    國      九十        年      十二    月      五      日
                                      臺灣臺北地方法院交通法庭
                                          法  官  侯水深
右正本證明與原本無異。
如不服本判決，應於判決送達後十日內向本院提出上訴狀(應抄附繕本)。告訴人或被
害人如對於本判決不服者，應具備理由請求檢察官上訴，其上訴期間之計算係以檢察
官收受判決正本之日期為準。
                  書記官  劉芸珊
中    華    民    國      九十        年      十二    月      五      日
附錄本案論罪科刑法條全文：
刑法第二百七十六條
一因過失致人於死者，處二年以下有期徒刑、拘役或二千元以下罰金。
二從事業務之人，因業務上之過失犯前項之罪者，處五年以下有期徒刑或拘役，得併
 科三千元以下罰金。


司法院資訊處製作；財團法人民間司法改革基金會備份。
